【裁判字號】    99,台上,4602
【裁判日期】    990722
【裁判案由】    妨害性自主
【裁判全文】
最高法院刑事判決            九十九年度台上字第四六０二號
上  訴  人  甲男代號0000.
選任辯護人  陳昭宜律師
上列上訴人因妨害性自主案件，不服台灣高等法院台中分院中華
民國九十七年九月十八日第二審判決（九十七年度上訴字第一七
二一號，起訴案號：台灣台中地方法院檢察署九十六年度偵字第
二一九八八號），提起上訴，本院判決如下：
    主  文
上訴駁回。
    理  由
按刑事訴訟法第三百七十七條規定：上訴於第三審法院，非以判
決違背法令為理由，不得為之；是提起第三審上訴，應以原判決
違背法令為理由，係屬法定要件。如果上訴理由書狀並未依據卷
內訴訟資料具體指摘原判決不適用何種法則或如何適用不當，或
所指摘原判決違法情事，顯與法律規定得為第三審上訴理由之違
法情形不相適合時，均應認其上訴為違背法律上之程式，予以駁
回。原判決綜合全案卷證資料，本於事實審法院之推理作用，認
定上訴人甲男（代號00000000A ，真實姓名詳卷）有其事實欄所
載犯行，因而維持第一審論上訴人以對於未滿十四歲之女子為猥
褻之行為罪，處有期徒刑壹年陸月，減為有期徒刑玖月。並諭知
應於刑之執行前，令入相當處所施以治療，其期間至治癒為止，
但最長不得逾參年之判決，駁回上訴人在第二審之上訴（其餘被
訴對於未滿十四歲之女子為性交、猥褻之行為罪嫌部分均判決無
罪確定）。已詳敘其所憑證據及取捨證據認定之理由；對於上訴
人所為之辯解，何以不可採，亦在理由內逐一指駁，俱有卷存證
據資料可資覆按。上訴人上訴意旨略稱：（一）、被害人乙女（
代號00000000，行為時未滿十四歲，真實姓名年籍詳卷）於警詢
、偵查及原審審理中之證述，均不足以證明上訴人之犯行。證人
即乙女之寄養家庭奶奶00000000B 於警詢、偵查及審理中之陳述
、證人即社工員張柏晴於偵查中之陳述，均不足為乙女指訴之補
強證據，原判決據以論罪科刑，顯然違法。（二）、乙女於第一
審審理時證稱上訴人對其為撫摸行為時，家中均無他人在場，核
與實際上伊舊家一樓僅有一房間，供已中風十四年無法行動之上
訴人之父黃○○休養所在之情不符，其證言有重大瑕疵，原審未
加究明，亦有調查職責未盡之違法。（三）、行政院衛生署草屯
療養院性侵害加害者鑑定書，就上訴人精神狀態檢查，既稱無法
完成會談，亦無法完成精神狀態檢查，則與其結論認上訴人有施
以治療必要，互相矛盾，其鑑定有重大瑕疵，不能作為認定上訴
人有施以治療必要之根據云云。惟查：告訴人之告訴，係以使被
告受刑事訴追為目的，是其陳述是否與事實相符，固仍應調查其
他證據以資審認。然證明告訴人指訴與事實相符之證據，並不以
直接證據為限，若間接證據，已足供佐證告訴人之指訴為真實，
亦非不得以之與告訴人之指訴，相互印證，併採為判決之基礎。
又採證認事，係事實審法院之職權，其對證據證明力所為之判斷
，如未違背經驗法則與論理法則，復已敘述其憑以判斷之心證理
由者，即不能任意指為違法，據為提起第三審上訴之合法理由。
原判決依憑乙女於偵查及第一審審理中之證述，佐以寄養家庭奶
奶、社工員張○○分別於偵查及第一審審理中之證述等情況證據

，並以乙女於民國九十六年六月十四日驗傷時，醫師發現乙女左
後大腿有三條瘀青，寄養家庭奶奶曾問乙女該傷勢如何產生，乙
女陳稱其身上所受前揭傷勢係母親造成，說明乙女應非受其母指
使惡意誣陷上訴人。參以乙女早於民國九十二年間某日上學途中
，主動向寄養家庭奶奶提及遭上訴人摸「小便的地方」，家扶中
心人員至遲於九十三年間即獲寄養家庭奶奶通知乙女有指訴遭性
侵情事，嗣因乙女不願以言詞表達受性侵害經過，始遲至九十六
年間方帶乙女驗傷、報案，乙女要係本於事實而為陳述，足堪採
信，乃認定上訴人於九十年間某日在其台中縣大里市○○路住處
房間內，以手撫摸乙女下體（未插入）之方式，對乙女為猥褻行
為一次等情。另依憑證人即上訴人之母於原審結證：台中縣大里
市○○路舊家一樓房間，係因上訴人之父中風後，為方便安養而
隔起來，上訴人之父已中風十四年，中風後即沒辦法行動，也沒
有辦法言語等詞，說明上訴人之父於上開乙女指訴被害之時間，
已無法以行動或言語阻止上訴人之不法行為，則上訴人利用上開
房間加害乙女自非不可能。所為論述及說明，核非憑空推想而有
顯然違背證據法則情事。上訴意旨（一）、（二）就原審採證認
事之職權行使，徒憑己見，仍為事實之爭執，復指摘乙女之指證
欠缺補強證據，違背證據裁判主義云云，均非適法之第三審上訴
理由。又原判決理由已說明上訴人經第一審法院送請行政院衛生
署草屯療養院鑑定結果，認定有令入相當處所接受性犯罪治療必
要之理由。上訴人及其選任辯護人於原審審判期日對審判長問尚
有何證據請求調查時，均答稱：「沒有」（見原審卷第四十八頁
反面）。而本院為法律審，上訴意旨（三）在本院指摘該鑑定不
完備，原審未調查其他證據，命增加鑑定人、或命他人繼續或另
行鑑定；洵非依據卷內資料執為指摘之合法上訴第三審理由。其
餘上訴意旨，無非仍對與本件犯罪構成要件無關之細節，再事爭
論，亦非適法之上訴第三審理由。其上訴違背法律上之程式，應
予駁回。
據上論結，應依刑事訴訟法第三百九十五條前段，判決如主文。
中    華    民    國  九十九  年    七    月  二十二  日
                      最高法院刑事第八庭
                          審判長法官  洪  文  章
                                法官  王  居  財
                                法官  郭  毓  洲
                                法官  邱  同  印
                                法官  宋      祺
本件正本證明與原本無異
                                      書  記  官
中    華    民    國  九十九  年    七    月  二十三  日
                                                      v

司法院資訊處製作；財團法人民間司法改革基金會備份。
